【裁判字號】    89,交上易,95
【裁判日期】    890928
【裁判案由】    業務過失傷害
【裁判全文】
臺灣高等法院高雄分院刑事判決                    八十九年度交上易字第九五號
    上  訴  人
    即  被  告  甲○○
    選任辯護人  柳聰賢
右上訴人因業務過失傷害案件，不服臺灣高雄地方法院八十九年度交易字第八號中華
民國八十九年四月一日第一審判決（起訴案號：臺灣高雄地方法院檢察署八十八年度
偵字第二六五００號），提起上訴，本院判決如左：
      主  文
原判決撤銷。
甲○○從事業務之人，因業務上之過失傷害人，處有期徒刑伍月，如易科罰金，以參
佰元折算壹日。
      事  實
一、甲○○係樺勇交通企業股份有限公司之砂石車司機，為從事駕駛業務之人，於民
    國八十八年八月十九日八時二十分許，駕駛車牌號碼ＪＭ—二一六號砂石車，沿
    高雄市○○區○○路由南往北方向行駛，行至該路典寶橋北側與另一無名路之交
    岔路口時，本應注意汽車行駛至交岔路口，轉彎車輛應丙直行車輛先行，且依當
    時之天候為晴天、日間自然光線、視距良好、路面乾燥、無缺陷、無障礙物，客
    觀上又無不能注意之情形，竟疏於注意，未丙直行車輛先行，貿然於路口右轉，
    適有乙○○騎乘車牌號碼ＰＥＤ—四九九號重型機車同向駛至，亦疏未注意行經
    無號誌之交岔路口應減速慢行作隨時停車之準備，因而煞避已來不及，機車先行
    滑倒再碰撞該砂石車身右側中間護欄而倒地，致受有右膝臏骨軟骨軟化、右膝後
    十字韌帶損傷等傷害。甲○○於肇事後，偵查機關未發覺前，主動向處理車禍現
    場警員坦承肇事而接受裁判。
二、案經乙○○訴由台灣高雄地方法院檢察署檢察官偵查起訴。
      理  由
一、訊據被告甲○○固不否認有於右揭時地駕駛砂石車肇事，並致告訴人乙○○受有
    前述傷害之事實，惟矢口否認涉有過失，辯稱：伊並未撞到告訴人，是他自己騎
    車跌倒的，伊在右轉之前有停車待轉，是正常駕駛，並無過失云云。
二、經查：右揭肇事經過，業據告訴人指述甚詳，且有道路交通事故調查報告表及所
    附現場圖、現場談話紀錄表附卷可資佐證；而告訴人因本件車禍受有前述傷害，
    亦有二聖醫院診斷證明書一紙、長庚紀念醫院診斷證明書三紙足憑。依卷附現場
    圖觀之，車禍發生現場，被告砂石車停於交岔路口之德中路北向快、慢車道間，
    車頭朝北偏東，車尾向南偏西，距德中路北向內外側快車道分道線左前輪二．九
    公尺、左後輪一．九公尺；告訴人之機車則倒於被告之車右側，其左後側北向慢
    車道留有一四．六公尺之煞痕及一０．二公尺之刮痕，由此亦足見被告駕車行駛
    至交岔路口，疏未丙直行車輛先行，貿然於路口右轉，適告訴人乙○○騎乘機車
    駛至亦疏未注意應減速慢行，因而煞避不及，肇事傷人，情堪認定。本件肇事原
    因，經本院送請高雄市政府建設局車輛行車事故鑑定委員會鑑定結果，就被告部
    分認定：「右轉車未丙右側慢車道直行車先行，為肇事原因。」此有該會八十九
    年七月二十日八九高市車鑑字第五０九０號函送該會八十九年七月十八日高市鑑
    字第八九０六一四八號鑑定意見書在卷足憑，經再送高雄市車輛行車事故覆議鑑
    定委員會覆議結果，亦維持原鑑定意見，此亦有該會八十九年九月二日八九高市
    覆字第一九二號函在卷可稽。至於上開鑑定意見就告訴人部分所認告訴人「超速
    行駛」，因未審酌肇事路段行車速率限制為六十公里之事實，固難遽採，惟告訴
    人於警訊時已自承其當時車速為五十公里（見原審卷未編頁碼之八十九年一月十
    三日審判筆錄後第三頁警製現場談話紀錄表影本），並參以上開現場圖顯示告訴
    人之機車左後側北向慢車道留有一四．六公尺之煞痕及一０．二公尺之刮痕，顯
    見告訴人乙○○騎乘機車疏未注意行經無號誌之交岔路口應減速慢行作隨時停車
    之準備，於本件車禍之發生亦有疏失，應無疑義。
二、按汽車行駛至交岔路口，轉彎車輛應丙直行車輛先行，道路交通安全規則第一０
    二條一項第六款定有明文。被告駕車自應注意上述道路交通安全規定，且依當時
    情形，又無不能注意之情形，乃竟疏未丙直行車先行，致肇事使告訴人受傷，其
    有過失，已經明顯，被告所辯伊係正常駕駛，並無過失云云，自無足取。而告訴
    人因本件車禍受有如事實欄所載之傷害，與被告之過失行為間並有相當因果關係
    。至於告訴人乙○○騎乘機車疏未注意行經無號誌之交岔路口應減速慢行作隨時
    停車之準備，於本件車禍之發生雖與有疏失，惟不影響被告罪責之成立。事證明
    確，被告過失傷害之犯行，堪以認定。
三、本件被告係樺勇交通企業股份有限公司之砂石車司機，為從事駕駛業務之人，已
    據其供明在卷，其於執行駕駛業務時，因過失肇事致告訴人受傷，核其所為，係
    犯刑法第二百八十四條第二項前段之業務過失傷害罪。被告於肇事後犯罪未被發
    覺前，即報警處理並坦承肇事，此據被告供明在卷並為告訴人所不爭（參見偵查
    卷八十八年十一月三十日訊問筆錄、本院八十九年五月二十二日訊問筆錄），係
    對於未經發覺之犯罪自首而受裁判，應依刑法第六十二條前段之規定，減輕其刑
    。
四、原審認被告罪證明確，予以論罪科刑，固非無見。惟原判決認定被告疏於注意車
    前狀況，採取必要之安全措施，為肇事原因之一，尚乏依據；且本件車禍之發生
    ，告訴人乙○○騎乘機車疏未注意行經無號誌之交岔路口應減速慢行作隨時停車
    之準備，與有疏失，原審未予認定，均有未洽。被告上訴意旨，否認過失犯罪，
    雖無理由，惟原判決既有可議，自應由本院予以撤銷改判。審酌被告前開過失之
    程度，迄今尚未與告訴人達成和解，及告訴人因本件車禍致髕骨軟化，引起骨節
    病變，肌肉萎縮，迄今行走無力，有其主治醫師王清貞證述在卷，所受之傷勢甚
    重，惟於本件車禍之發生與有疏失等一切情狀，量處如主文所示之刑，並諭知易
    科罰金之折算標準。
據上論結，應依刑事訴訟法第三百六十九條第一項前段、第三百六十四條、第二百九
十九條第一項前段、刑法二百八十四條第二項前段、第六十二條前段、第四十一條，
罰金罰鍰提高標準條例第一條前段、第二條，判決如主文。
本案經檢察官羅正平到庭執行職務。
中      華      民      國    八十九    年      九      月    二十八    日
                              臺灣高等法院高雄分院刑事第三庭
                                  審判長法官  莊秋桃
                                        法官  魏式璧
                                        法官  陳中和
右正本證明與原本無異。
不得上訴。
                                      書記官  劉博文
中    華    民    國     八十九     年       九       月    二十九    日
附錄：本判決論罪科刑法條：
刑法第二百八十四條第二項前段
從事業務之人，因業務之過失傷害人者，處一年以下有期徒刑、拘役或一千元以下罰
金。
                                                                        Ｆ


司法院資訊處製作；財團法人民間司法改革基金會備份。
